臺灣臺南地方法院臺南簡易庭民事裁定
111年度南簡補字第321號
原      告  許鳳珠
被      告  陳進興
            陳美娟
            陳泰裕
            陳生森
            陳美滿
            陳坤鈺
            陳玟妤
            陳俐妘
            陳柏錩
            陳懋榮
            陳明良
            陳益成
            陳若離
上  一  人
訴訟代理人  陳雲英
上列當事人間請求確認通行權存在事件，本院裁定如下：
    主    文
原告應於收受本裁定送達翌日起7日內，補繳第一審裁判費新臺
幣17,335元，逾期未繳，即駁回其訴。
    理    由
一、按訴訟標的之價額，由法院核定；核定訴訟標的之價額，以
    起訴時之交易價額為準；無交易價額者，以原告就訴訟標的
    所有之利益為準；訴訟標的之價額不能核定者，以第466條
    所定不得上訴第三審之最高利益額數加10分之1定之。民事
    訴訟法第77條之1第1項、第2項及第77條之12分別定有明文
    。次按鄰地通行權之行使，在土地所有人方面，為其所有權
    之擴張，在鄰地所有人方面，其所有權則因而受限制，參照
    民事訴訟法第77條之5規定之法意，鄰地通行權訴訟標的之
    價額，如主張通行權之人為原告，應以其土地因通行鄰地「
    所增價額」為準；如否認通行權之人為原告，則以其土地因
    被通行所減價額為準（最高法院78年台抗字第355號裁判、1
    04年度台抗字第528號裁定意旨參照）。
二、本件原告起訴未據繳納裁判費。查原告主張其所有坐落臺南
    市○○區○○段0000地號土地（下稱2609地號土地）為袋地，請
    求確認原告就被告所有坐落同段2615地號土地（下稱系爭土
    地）有通行權存在，揆諸前揭說明，本件訴訟標的價額應以
    原告所有2609地號土地因通行鄰地「所增價額」為準。經本
    院函請原告陳報2609地號土地因通行系爭土地所增之價額，
    原告於民國111年11月11日具狀主張所增價額為新臺幣（下
    同）576,700元；復經本院函請原告提出上開主張之相關依
    據，原告於111年11月25日具狀稱其係以2609土地111年度之
    地價稅稅額11,534元乘以50倍後計算，並提出2609土地111
    年地價稅課稅土地清單2紙及指定建築線申請圖說等件為憑
    （本院卷第55至59頁），然核原告所提出之上開事證，並未
    能說明何以2609土地因通行系爭土地所增價額即2609土地地
    價稅稅額之50倍；卷內復查無其他資料可供核定，堪認原告
    所有2609土地因通行系爭土地所增之價額係屬不能核定之情
    形。準此，本件訴訟標的價額應依民事訴訟法第77條之12規
    定，以同法第466條所定不得上訴第三審之最高利益額數加1
    0分之1即1,650,000元定之。本件訴訟標的價額核定為1,650
    ,000元，應徵收第一審裁判費17,335元。茲依民事訴訟法第
    436條第2項、第249條第1項但書之規定，限原告於收受本裁
    定送達翌日起7日內，向本院如數繳納，逾期未繳，即駁回
    其訴，特此裁定。
中　　華　　民　　國　　111 　年　　11　　月　　30　　日
                    臺南簡易庭  法  官  陳䊹伊
以上正本係照原本作成。
如不服本裁定關於訴訟標的價額之核定，應於收受裁定正本後10
日內向本院提出抗告狀，並繳納抗告費新臺幣1,000元；其餘關
於命補繳裁判費部分，不得抗告。　　　　　　　　　　
中　　華　　民　　國　　111 　年　　12　　月　　1 　　日
                                書記官  王美韻